【裁判字號】    95,訴,5307
【裁判日期】    950724
【裁判案由】    清償借款
【裁判全文】
臺灣臺北地方法院民事判決              95年度訴字第5307號
原      告   萬泰商業銀行股份有限公司
法定代理人   乙○○
訴訟代理人   丁○○
被      告   元壯實業有限公司
兼法定代理人 甲○○
被      告   丙○○
上列當事人間請求清償借款事件，經本院於民國95年7月5日言詞
辯論終結，判決如下：
    主  文
被告應連帶給付原告新台幣貳佰零肆萬參仟肆佰伍拾玖元，及如
附表所示之利息及違約金。
訴訟費用由被告連帶負擔。
本判決於原告以新台幣陸拾捌萬貳仟元為被告供擔保後，得假執
行。
    事實及理由
一、按當事人得以合意定第一審管轄法院，但以關於由一定法律
    關係而生之訴訟為限，前項合意，應以文書為之，民事訴訟
    法第24條定有明文。依被告等簽具與原告授信契約書之第12
    條約定，兩造合意以本院為本契約涉訟時之第一審管轄法院
    ，是以原告向本院提起本件清償借款之訴，核與首揭規定，
    尚無不合。被告元壯實業有限公司（下稱元壯公司）及甲○
    ○未於言詞辯論期日到場，核均無民事訴訟法第386條所列
    各款情形，爰依原告之聲請，由其一造辯論而為判決。合先
    敘明。
二、本件原告起訴主張：被告元壯公司邀被告甲○○及丙○○為
    連帶保證人，向原告借款三筆，借款明細分別如下：
（一）被告於民國93年10月22日向原告借款新台幣
      （下同）2,000,000元（目前本金尚欠818,038元），借款
      期間自93年10月26日起至96年10月26日止，利息按週年利
      率5.5％計付（嗣後原告銀行基準放款利率調整時，自調
      整日起按原告新通告基準放款利率加年利率0.84％計付，
      目前本筆貸款利率為5.8％）。
（二）嗣於93年10月22日，被告復向原告借款2,000,000元（目
      前本金尚欠814,783元），借款期間自93年10月26日起至
      96年10月26日止，利息按週年利率5％（嗣原告基準放款
      利率調整時，自調整日起按原告新通告基準放款利率加年
      利率0.84％計付，目前貸款利率為5.3％）。
（三）被告於93年10月22日復向原告銀行借款1,000,000元（目
      前尚積欠410,638元），借款期間自93年10月26日起至96
      年10月26日止，利息按週年利率5％（嗣原告銀行基準放
      款利率調整時，自調整日起按原告新通告基準放款利率加
      週年利率1.34％計付，目前本筆貸款利率為6.3％）。
（四）上開借款均約定，如借款人未依約清償本息，全部借款視
      為到期，借款人除仍按上開利率計息外，凡逾期清償在6
      個月以內者，按上開利率10﹪，超過6個月部分者，超逾
      部分按上開利率20﹪計付違約金。惟被告元壯公司自95年
      4 月28日起即未依約繳納本息，全部借款視為到期，被告
      尚積欠原告本金2,043,459元及如附表所載之利息及違約
      金等情，爰依借款契約及連帶保證契約，求為命被告連帶
      給付2,043,459元及如附表所載之利息及違約金。
三、被告則以：伊並未擔任上開借款之連帶保證人，僅擔任被告
    元壯公司之送貨員工，原告提出之借據上被告丙○○之簽名
    並非真正等語，資為抗辯。而聲明求為原告之訴及假執行之
    聲請均駁回。
四、查被告元壯公司邀被告甲○○為連帶保證人，向原告借款三
    筆：1、被告於93年10月22日向原告借款2,000,000元，借款
    期限自93年10月26日起至96年10月26日止，利息按週年利率
    5.5％計付，嗣後原告銀行基準放款利率調整時，自調整日
    起改按原告新通告基準放款利率加週年利率0.84％計付，目
    前本筆貸款利率為週年利率5.8％。2、嗣於93年10月22日，
    被告復向原告借款2,000,000元，借款期間自93年10月26日
    起至96年10月26日止，利息按週年利率5％，嗣原告基準放
    款利率調整時，自調整日起按原告新通告基準放款利率加年
    利率0.84％計付，目前本筆貸款利率為5.3％）。3、被告於
    93 年10月22日復向原告銀行借款1,000,000元，借款期間自
    93年10月26日起至96年10月26日止，利息按週年利率5％計
    算，嗣原告銀行基準放款利率調整時，自調整日起按原告新
    通告基準放款利率加週年利率1.34％計付，目前本筆貸款利
    率為6.3％。惟被告元壯公司自95年4月28日起即未依約繳納
    本息，全部借款視為到期，被告元壯公司尚積欠原告本金
    2,043,459元及如附表所載之利息及違約金之事實，有借據
    、授信約定書及授信交易明細查詢單各乙份附卷可查（見本
    院卷第8頁至第13頁、第26頁至第37頁），被告元壯公司及
    甲○○已於相當時期受合法通知，而於言詞辯論期日不到場
    ，亦未提出準備書狀爭執，視為被告元壯公司及甲○○已為
    自認（民事訴訟法第280條第3項及第1項規定參照），堪信
    為真實。
五、原告主張被告丙○○對上開借款應負連帶保證責任部分，雖
    為被告丙○○所否認。惟查，被告丙○○並不爭執原告提出
    之上開借據及授信約定書上（見本院卷第8頁、第9頁及第13
    頁），其印文係屬真正（見本院卷第50頁之言詞辯論筆錄）
    ，而私人之印章由自己使用為常態（最高法院86年度台上字
    第717號判決要旨參照），堪認上開借據及授信約約定書已
    經被告丙○○本人蓋章，依民事訴訟法第358條第1項規定，
    自應推定為真正。被告丙○○既在上開借據連帶保證人欄蓋
    章，並出具授信約定書與原告，足認被告丙○○確係擔任上
    開借款之連帶保證人。再證人即原告公司上開借款之對保人
    吳慧如復到場證稱：「（法官：提示本院卷第8至13頁借款
    契約書、授信約定書。）我看過這樣的文件，這是我對保要
    辦的文件。我記得這個案子，我印象很深刻，因為這是分兩
    天對保。負責人當時是約93年10月21日下午三點到農安街去
    做對保，我過去，跟負責人作對保後有等一下，負責人說另
    一個連帶保證人去送貨，避免我等太久，所以要我第二天早
    上再去公司對保。第二天我再去對保，就是在場的被告丙○
    ○。我們會核對身分證正本。我確定當時跟我對保的對象就
    是現在在場的被告丙○○，我們對了身分證正本之後，還會
    請他在剛剛的文件上面親自簽名。章的部分是對保當天他們
    負責人拿給我蓋的。核對身分證之後，身分證也有影印。」
    、「證人我再次確認當時對保連帶保證人的就是在場的被告
    丙○○。他也同意連帶保證，不然怎麼會簽名。」、「原告
    提出之身分證影本就是我對保當時影印留存」、「我既然（
    應為「進來」之誤）對保連帶保證人的時候，他們負責人在
    另一個房間，我到的時候負責人看到有出來，是負責人要被
    告來跟我對保」（見本院卷第54頁至第55頁），核證人吳慧
    如就其對保之地點為農安街、對保時間為93年10月21日之翌
    日暨對保當時之情節均能證述明確，再原告公司亦確實持有
    被告丙○○之身分證影本，有原告提出之被告丙○○身分證
    影本附卷可參（見本院卷第59頁），而被告丙○○復陳稱其
    身分證均由其持有（見本院卷第50頁）等語，可見證人吳慧
    如證稱其有將被告丙○○提出之身分證，予以影印等語相符
    ，可認證人吳慧如之證言與事實相符。故原告就如附表之借
    款已與借款之連帶保證人即被告丙○○本人辦理對保。益證
    原告主張被告丙○○擔任上開借款之連帶保證人，為屬可取
    。被告丙○○雖抗辯上開借據使用之蓋章，其均置放在被告
    元壯公司云云。惟私人之印章由自己使用為常態，被人盜用
    為變態，主張變態事實之當事人，自應就此印章被盜用之事
    實負舉證之責任（最高法院86年度台上字第717號判決要旨
    參照）。然被告丙○○就上開借款契約及授信約定書上使用
    之印章係另存放在被告元壯公司處嗣遭盜用乙節，不能舉證
    證明，自無可取。
六、綜上所述，原告依系爭借款契約及連帶保證契約，請求被告
    連帶給付2,043,459元，及如附表所示之利息及違約金，洵
    屬有據，應予准許。
七、原告陳明願供擔保，聲請宣告假執行，經核合於法律規定，
    爰酌定相當之擔保金額宣告之。
八、據上論結，原告之訴為有理由，依民事訴訟法第385條第1項
    前段、第85條第2項，判決如主文。
中    華    民    國    95    年    7    月     24    日
                  臺灣臺北地方法院民事第三庭
                          法  官  黃書苑
以上正本係照原本作成。
如對本判決上訴，須於判決送達後20日內向本院提出上訴狀。
中    華    民    國    95    年    7     月    24    日
                          書記官  趙郁涵


司法院資訊處製作；財團法人民間司法改革基金會備份。
